臺灣高雄地方法院刑事裁定
111年度毒聲字第879號
聲  請  人  臺灣高雄地方檢察署檢察官
被      告  胡先登


上列被告因違反毒品危害防制條例案件，經檢察官聲請送觀察、
勒戒（111年度毒偵字第2204號），本院裁定如下：
    主  文
胡先登施用第一、二級毒品，令入勒戒處所觀察、勒戒，其期間
不得逾貳月。
    理  由
一、聲請意旨如附件聲請書所載。
二、按案件由犯罪地或被告之住所、居所或所在地之法院管轄；
    數同級法院管轄之案件相牽連者，得合併由其中一法院管轄
    ；一人犯數罪者，為相牽連案件，刑事訴訟法第5條第1 項
    、第6條第1項、第7條第1款分別定有明文。因施用而持有毒
    品為低度行為，為施用毒品之高度行為所吸收，二者有吸收
    犯之一罪關係，其持有或施用之犯罪事實一部發生地，均屬
    犯罪地。查本件被告胡先登住所及施用毒品處為高雄市○○區
    ○○街000巷0號，雖非本院轄區，然其係在高雄市苓雅區中華
    路與興中路口為警攔查，並對其執行附帶搜索，當場查扣其
    持有施用後所剩之第一級毒品海洛因香菸19支等情，業據被
    告坦承不諱（臺灣高雄地方檢察署111年度毒偵字第2204號
    卷第13至15頁），並有自願受搜索同意書、高雄市政府警察
    局苓雅分局搜索扣押筆錄、扣押物品目錄表、扣押物品收據
    、高雄市政府警察局苓雅分局查獲涉嫌毒品危害防制條例毒
    品初步檢驗照片、初步檢驗報告單及扣押物照片在卷可佐（
    見警卷第11至25頁），足認被告確有在本院管轄之苓雅區犯
    持有第一級毒品海洛因犯行。依前揭說明，其持有施用所剩
    餘毒品之處所，亦屬本件施用毒品之犯罪地，則本院就被告
    施用第一級毒品海洛因犯行自有管轄權，另被告施用第二級
    毒品甲基安非他命犯行，屬一人犯數罪之相牽連案件，依前
    揭牽連管轄之規定，本院就被告施用第二級毒品甲基安非他
    命犯行一併取得管轄權，合先敘明。
三、按犯毒品危害防制條例第10條之罪者，檢察官應聲請法院裁
    定，令被告入勒戒處所觀察、勒戒，其期間不得逾2月；依
    前項規定為觀察、勒戒或強制戒治執行完畢釋放後，3年後
    再犯第10條之罪者，適用本條前2項之規定，毒品危害防制
    條例第20條第1項、第3項分別定有明文。而上開所謂「3年
    後再犯」，只要本次再犯距最近1次觀察、勒戒或強制戒治
    執行完畢釋放，已逾3年者，即該當之，不因其間有無犯第1
    0條之罪經起訴、判刑或執行而受影響（最高法院刑事大法
    庭109年度台上大字第3826號裁定意旨參照）。
四、經查：
㈠、被告胡先登於民國111年6月27日13時許，在高雄市○○區○○街0
    00巷0號住處內，以捲菸點燃吸食煙霧方式，施用第一級海
    洛因1次；於111年6月28日14時許在上開住處，以不詳方式
    ，施用第二級毒品甲基安非他命1次等情，業據被告於警詢
    及偵查中坦白承認，且其於111年6月29日2時43分許為警採
    尿送驗，結果呈安非他命、甲基安非他命、可待因及嗎啡陽
    性反應，有勘察採證同意書、高雄市政府警察局苓雅分局偵
    辦毒品案件嫌疑人尿液採證代碼對照表（尿液代碼：Y11133
    6號）及正修科技大學超微量研究科技中心111年7月20日尿
    液檢驗報告（原始編號：Y111336號）各1份可參，足認被告
    此部分任意性自白與事實相符。準此，被告於上述時間分別
    施用第一級毒品海洛因、第二級毒品甲基安非他命之犯行，
    均足以認定。至聲請意旨雖漏載被告施用甲基安非他命之時
    間及地點部分，惟無礙於被告有施用毒品事實之認定，本院
    仍應一併審究。
㈡、被告前因施用毒品案件，經送觀察、勒戒後，因認無繼續施
    用毒品傾向，於96年8月24日執行完畢釋放，並經臺灣高雄
    地方檢察署（下稱高雄地檢署）檢察官以96年度毒偵字第58
    69號為不起訴處分，至今並無再為觀察、勒戒或強制戒治處
    遇之紀錄乙節，有臺灣高等法院被告前案紀錄表1份可參。
    本件是被告於上述觀察、勒戒執行完畢釋放3年後所為，依
    上述說明，自應再令被告入勒戒處所觀察、勒戒。　
五、現行毒品危害防制條例對於「初犯」及「3年後再犯」施用
    毒品案件之處理，採行「觀察、勒戒」與「附條件緩起訴處
    分」（同條例第24條）併行之雙軌模式。檢察官是否對被告
    為附條件之緩起訴處分，屬法律賦予檢察官之職權，並非施
    用毒品者所享有之當然權利，檢察官得本於上開規定及立法
    目的，依職權妥為斟酌、裁量而予決定。除檢察官之判斷有
    違背法令、事實認定有誤，或其裁量有重大明顯瑕疵外，自
    應尊重檢察官職權之行使，不得任意指為違法。經查，被告
    於前述觀察、勒戒執行完畢釋放後，仍多次因施用毒品，經
    法院判處罪刑確定並入監執行，最近一次於110年9月25日執
    行完畢出監，同有上開前案紀錄表附卷可佐，則被告屢犯施
    用毒品犯行，已多次入監執行，仍未能矯正惡習，可見其有
    毒品來源、法治觀念淡薄，戒絕毒癮之意志不堅、自制力薄
    弱，若再僅以寬鬆之社區性戒癮治療，已難期待其能完全戒
    絕毒癮，則檢察官考量本案具體情節，向本院聲請令被告入
    勒戒處所觀察、勒戒，以監禁式之治療方式，求短時間內隔
    絕被告之毒品來源，務使其專心戒除毒癮，而未依刑事訴訟
    法第253條之1規定對被告為附命完成戒癮治療之緩起訴處分
    ，核其此部分職權之行使尚屬合法，形式上亦無裁量恣意或
    濫用之情，於法有據。
六、綜上，本件聲請於法有據，應予准許，爰依毒品危害防制條
    例第20條第3項、第1項，裁定如主文。　 　　　
中　　華　　民　　國　　111 　年　　12　　月　　8 　　日
                  刑事第六庭    法　官  陳紀璋
以上正本證明與原本無異
如不服本裁定，應於收受送達後5 日內向本院提出抗告狀。
中　　華　　民　　國　　111 　年　　12　　月　　14　　日
　　　　　　　　　　　　　　　　書記官　蔡靜雯